臺灣臺中地方法院交通事件裁定     100年度交聲字第2266號
原處分機關  交通部公路總局臺中區監理所
異  議  人
即受處分人  王新發
上列受處分人因違反道路交通管理處罰條例案件，對於交通部公
路總局臺中區監理所於民國100年7月21日所為之處分（中監違字
第裁60-G1H214999號裁決書）聲明異議，本院裁定如下：
    主    文
原處分撤銷。
王新發不罰。
        理  由
一、原處分機關交通部公路總局臺中區監理所處分意旨略以：異
    議人即受處分人王新發（下簡稱受處分人）所有車牌號碼GD
    -0668號自用小客車，於民國100年4月25日凌晨3時56分許，
    行經臺中市○○○路○段266號前（往市區方向），因「限速
    50公里，經檢定合格儀器測照，時速65公里，超速15公里（
    未滿20公里）」違規，經臺中市政府警察局交通警察大隊直
    屬第一分隊員警掣開中市警交字第G1H214999號違反道路交
    通管理事件通知單逕行舉發。受處分人於應到案期限內提出
    申訴，本所遂於100年7月21日以中監違字第裁60-G1H214999
    號裁決書，依違反道路交通管理處罰條例第40條規定，裁處
    新臺幣（下同）1,600元，並記違規點數1點等語。
二、本件受處分人聲明異議意旨略以：因母親90歲感染帶狀皰疹
    疾病（俗稱皮蛇），且本身患有心臟病及高血壓，於100年4
    月25日凌晨3點多，痛得無法入睡，因伊一心想盡快將母親
    送到醫院治療，且當時為半夜三更，不忍心在這麼晚的時間
    麻煩救護車醫療人員，因而未打119叫救護車，於是趕快開
    車將母親從清水區送至臺中榮總掛急診就醫，因此未注意道
    路速限最高時速為50公里，而超速15公里，希望能念在情況
    緊急，請求撤銷原處分等語。
三、按行車速度，依速限標誌或標線之規定；汽車駕駛人，行車
    速度，超過規定之最高時速，處1,200以上2,400元以下罰鍰
    ；汽車駕駛人違反第40條規定者，並記違規點數1點。道路
    交通安全規則第93條第1項，道路交通管理處罰條例第40條
    、第63條第1項第1款固有明文。惟按行政罰法第19條第1項
    規定「違反行政法上義務應受法定最高額3,000元以下罰鍰
    之處罰，其情節輕微，認以不處罰為適當者，得免予處罰」
    ，其立法理由謂稱「鑑於情節輕微之違反行政法上義務行為
    ，有以糾正或勸導較之罰鍰具有效果者，且刑事處罰基於微
    罪不舉之考量，亦採取職權不起訴，宥恕輕微犯罪行為，因
    本法係規範行政罰裁處之統一性、綜合性法典，對於違反行
    政法上義務應受法定罰鍰最高額3,000元以下罰鍰之處罰，
    其情節輕微，認以不處罰為適當者，允宜授權行政機關按具
    體情況妥適審酌後，免予處罰，並得改以糾正或勸導措施，
    以發揮導正效果，爰於本條就職權不處罰之要件及其處理明
    定之」，基此，本院於審理法定最高額3,000元以下罰鍰之
    交通異議案件時，自得依法審查原裁罰處分之適當性。
四、經查：
(一)受處分人駕駛車牌號碼GD-0668號自用小客車，於100年4月2
    5日凌晨3時56分許，行經臺中市○○○路○段266號前（往市
    區方向），有行車速度達65公里，違反該路段最高速限時速
    50公里（超速15公里）之違規，為警依科學儀器採證逕行舉
    發等情，為受處分人所不否認，並有臺中市政府警察局中市
    警交字第G1H214999號舉發違反道路交通管理事件通知單、
    採證照片（皆影本）各1份在卷可稽，則受處分人於前揭時
    、地確有行車速度超過規定之最高時速之違規事實，固堪以
    認定。
(二)惟查，本件違規時間與受處分人之母親王陳彩至臺中榮民總
    醫院急診時間均為100年4月25日凌晨時分，且違規地點「臺
    中市○○○路○段266號前（往市區方向）」與受處分人住所
    （臺中市清水區）往臺中榮民總醫院（設臺中市○○○路○
    段160號）之路線確屬相符，此有受處分人所提出之行政院
    國軍退除役官兵輔導委員會臺中榮民總醫院藥袋及急診收費
    收據（皆影本）、受處分人全戶戶籍資料（完整姓名）查詢
    結果各1份在卷可查，足徵受處分人所稱因母親身體不適，
    緊急開車將母親從清水區送至臺中榮總掛急診就醫乙情非虛
    。按王陳彩與受處分人為母子關係，誼屬至親，而遇年屆88
    歲高齡母親於半夜生病之危難，通常不及且不耐等候救護車
    救治即親自駕車載送至醫院治療，實乃人之常情，又恐延誤
    就醫使病情加劇，而於送醫途中不慎超速行駛之情形，亦非
    事理之無。又審視卷附採證相片，受處分人當時超速行駛於
    臺中港路3段處，該路段筆直、寬廣，且適逢夜半時分人車
    稀少之際，當時除了本件違規車輛外，並無其他車輛駛經，
    而一般行車時速限制有10公里之容許值（意即超速不逾10公
    里並不舉發），本件受處分人前揭行車速度為時速65公里，
    所逾速限僅15公里，違反行車速度限制之程度尚屬輕微，對
    行車所生危險非鉅，未嚴重危害交通安全、秩序或發生交通
    事故，復以本件係應受法定罰鍰最高額3,000元以下罰鍰之
    處罰（1,200元以上2,400元以下），審諸上情，本院判認本
    件應有前揭「便宜原則」之適用。從而，受處分人上開違規
    行為雖屬明確，原處分機關對受處分人之裁罰，固於法有據
    ，惟本院基於受處分人違規情節尚屬輕微認以不處罰為適當
    ，自應由本院裁定將原處分撤銷，另為受處分人不罰之諭知
    。
五、據上論斷，應依道路交通管理處罰條例第87條第2項，道路
    交通事件處理辦法第19條規定，裁定如主文。
中    華    民    國   100    年    7     月    29    日
                       交通法庭   法  官  吳幸芬
上正本證明與原本無異。
如不服本裁定應於送達後5日內向本院提出抗告狀
                                  書記官  黃珮華
中    華    民    國   100    年    7     月    29    日